臺灣嘉義地方法院刑事判決　　　　　　　 96年度易字第603號
公　訴　人　臺灣嘉義地方法院檢察署檢察官
被　　　告　甲○○
　　　　　　　　　　號
指定辯護人　本院公設辯護人　丁○○
上列被告因竊盜案件，經檢察官提起公訴（九十六年度偵字第七
二０二號），本院判決如下：
    主  文
甲○○竊盜，累犯，處有期徒刑伍月，如易科罰金，以新台幣壹
仟元折算壹日。應於刑之執行完畢或赦免後，令入相當處所，施
以監護陸月。
    事  實
一、甲○○前因竊盜案件，經臺灣雲林地方法院以九十五年度虎
    簡字第四０五號判決判處有期徒刑三月確定，甫於民國九十
    六年五月十四日執行完畢。甲○○因妄想型精神分裂症狀之
    精神障礙，致其判斷作用及行為控制能力較普通人平均程度
    顯然減退，其辨識行為違法之能力顯著降低，於此精神障礙
    情形下，竟意圖為自己不法之所有，於九十六年九月十日凌
    晨四時許，在嘉義縣太保市○○路二二四號對面馬路上，以
    非屬兇器之不詳物品撬開乙○○所有之車牌號碼RV—7422號
    自用小客車車門，進入車內四處搜刮，惟因乙○○車上未放
    現金，甲○○僅於車內置物箱內竊得耳機一包，並將耳機藏
    放長褲口袋內，因當時停於乙○○車輛斜對面等候客人之計
    程車司機丙○○目擊後即刻報警，警方於同日凌晨四時五分
    許，抵達現場逮捕蹲於乙○○上開車輛副駕駛座車門旁正欲
    離去之甲○○，並於詢問甲○○時自甲○○長褲口袋內掉落
    上開耳機，因而扣得耳機一包（業已發還乙○○），並查悉
    上情。
二、案經乙○○訴由嘉義縣警察局水上分局報告臺灣嘉義地方法
    院檢察署檢察官偵查起訴。
    理  由
一、按被告以外之人於審判外之陳述，經當事人於審判程序同意
    作為證據，法院審酌該言詞陳述或書面陳述作成時之情況，
    認為適當者，亦得為證據。當事人、代理人或辯護人於法院
    調查證據時，知有第一百五十九條第一項不得為證據之情形
    ，而未於言詞辯論終結前聲明異議，視為有前項之同意，刑
    事訴訟法第一百五十九條之五定有明文。查本件認定事實所
    引用之證人乙○○、丙○○警詢時之證詞、扣押書、贓物認
    領保管單、照片等證據方法，經本院於審理逐一提示予被告
    甲○○及辯護人表示意見，被告及辯護人均未於言詞辯論終
    結前聲明異議，揆諸前揭說明，可認為同意作為證據。而本
    院審酌該陳述及書面作成時之情況，認為適當，且採納上開
    傳聞證據，無礙被告於程序上之彈劾詰問權利，且認上開傳
    聞證據合於刑事訴訟法第一百五十九條之四及第一百五十九
    之五等規定，因而均具證據能力，合先敘明。
二、訊據被告甲○○雖坦認有於九十六年九月十日凌晨四時許，
    在嘉義縣太保市○○路二二四號附近路邊來回行走，並巡視
    乙○○停放該處之RV—7422號自用小客車，惟矢口否認有何
    竊盜犯行，辯稱：當日係因客戶欲購買乙○○上開車輛，委
    託伊檢視該車有無遭撞擊等車況，且因不確定客戶委託為何
    台車輛，因而來回巡視云云。經查：
  (一)證人丙○○於警詢證稱：我是計程車司機，當時我在麻太路
    二二四號前等客人，發現對面車道有一名身穿紅衣的男子沿
    路一輛一輛巡看停在路旁的車子，巡至一部RV—7422號紅色
    自小客車時，就蹲在該車的右前車門撬該車的車門等語（見
    警卷第五頁），復於本院審理證稱：當天我車停在麻太路萊
    爾富便利商店附近，在車上邊看棒球邊等客人，聽到外面野
    狗一直叫，就起來看一下，看到有一個人在靠近稻田那裡，
    沿著車子走，每一部車子都看，後來又走回來，到萊爾富斜
    對面有一部舊型TOYOTA紅色二千CC前面，停下來打開副駕駛
    座車門，我就馬上報警，警察一下子就到了，警察抓住他的
    左邊時，那個人自己把東西從右邊口袋丟出來，是塑膠袋裝
    一副耳機，我注意他有超過半個小時，從我看到那個人在紅
    色車子那裡，直到警察來，那個人都沒有離開我的視線，警
    察來了我也一直在注意那裡等語（見本院卷第七十六頁至第
    七十八頁、第八十二頁至第八十四頁）。而證人丙○○上揭
    警詢及本院證述情詞前後大致相符，並無瑕疵可指，足見證
    人丙○○對案發當時記憶之可靠性，且證人丙○○與被告素
    不相識，僅因在該處等待搭載乘客，偶見被告形跡因而注意
    並報警，於此期間均密切注意被告，上開失竊之物品亦非其
    所有，與被告間並無任何利害關係存在，當無刻意誣陷他人
    之理，是其證述之真誠性、憑信性均無可疑，應屬可採。參
    以上開車輛車主乙○○於警詢亦證稱：當天凌晨四時十五分
    我聽到外面有人大小聲，發現有警察及一名紅衣男子在我車
    旁，我下樓查看，走近我車子一看我車內被翻的亂七八糟，
    才發現車門被撬開，當時自車旁逮捕之嫌犯身上掉出之耳機
    是我所有，我原本放在車內前置物箱，我車子原本有上鎖等
    語（見警卷第二頁），復有贓物認領保管單一紙、現場及耳
    機照片八幀在卷可稽（見警卷第十四頁、第十八頁），而觀
    之上開卷附乙○○車輛內部照片，亦可見該車輛位在副駕駛
    座處之前置物箱遭打開，並有物品散放在前座，符合一般車
    輛遭人搜尋財物之情狀。此外，被告於上開時地經警查獲後
    ，於當日經檢察官向本院聲請羈押，因被告未檢附證件經本
    院羈押庭法官當庭拍攝被告照片以特定人別，被告當日衣著
    確實為上開證人丙○○、乙○○警詢指證之紅色衣著（見本
    院聲羈卷第八頁），均足徵上開證人丙○○、乙○○證述情
    詞非虛，堪以憑採。是被告於九十六年九月十日凌晨四時許
    ，在上開地點先來回巡視停放路邊車輛，後即打開乙○○停
    放之紅色舊型TOYOTA即車牌號碼RV—7422號自用小客車副駕
    駛座，竊取置放在前置物箱內之耳機一副乙節，應堪認定。
  (二)至被告及辯護人雖以證人丙○○所在之車輛位置，應無法目
    睹被告有何撬開車門、掉落耳機之情為辯。然依上開卷附現
    場照片顯示，本件被害人停放車輛地點斜對面有便利商店燈
    光明亮（見警卷第十五頁下方照片），該路段並有依序間隔
    之路燈（見警卷第十七頁上方照片），且依前述，被告當日
    係穿著顏色明顯之紅色上衣，是以現場燈光及被告衣服顏色
    ，應仍可以一般肉眼辨識被告舉止。再參酌卷附證人丙○○
    繪製之現場簡圖所示，證人丙○○與被害人乙○○之車輛並
    非停放在平行位置，仍有明顯之先後順序，且當日因被告於
    深夜來回巡視，形跡可疑，證人丙○○因而密切注意被告動
    向，是以證人丙○○當時仍有燈光，非平行有前後角度，回
    頭密切注意詳細端倪，應仍可目睹本件被告將副駕駛座車門
    開啟、自身上掉落物品等情，是證人丙○○證稱其有目睹上
    情，應堪採信。
  (三)又被告復抗辯當日係客戶欲購買乙○○上開車輛，委託伊檢
    視該車有無遭撞擊等車況，且因不確定客戶委託為何台車輛
    ，因而來回巡視云云。然被告前於本院羈押庭詢問時供稱當
    時係蹲在路邊小解（見聲羈卷第五頁），嗣於本院審理改稱
    上情，是其前後供述不一，已難以採信。況若係為買受車輛
    之目的檢視車況，竟非由出賣人與買受人協同檢視，反由被
    告於深夜凌晨四點隻身一人搜尋車輛、檢視車況，實與常理
    相違，亦徵被告所辯，顯係卸責之詞，實不足採。
  (四)末查，本件被害人乙○○證稱上開車輛係上鎖，失竊之耳機
    一副原放置在車內前置物箱內，已如前述，故本件被告竊取
    上鎖之車內物品，應需以某種方式開啟車門，然因被告否認
    行竊，是就被告開啟車門之方式難以查證，而被告為警當場
    查獲時，除鑰匙、耳機外，並無攜帶其他堪做為兇器之物品
    行竊，是本於有疑惟利被告原則，自應認定被告係以使用兇
    器以外之方式開啟車門行竊，附此敘明。
三、核被告所為，係犯刑法第三百二十條第一項之普通竊盜罪。
    再被告前因竊盜案件，經臺灣雲林地方法院以九十五年度虎
    簡字第四０五號判決判處有期徒刑三月確定，於九十六年五
    月十四日執行完畢等情，有臺灣嘉義地方法院檢察署刑案資
    料查註紀錄表及臺灣高等法院被告前案紀錄表各一份附卷可
    按，其於有期徒刑執行完畢五年以內，故意再犯本案為有期
    徒刑以上之罪，為累犯，應依刑法第四十七條第一項規定，
    加重其刑。又查被告因庭訊時之應答稍有文不對題，經本院
    送嘉義榮民醫院鑑定後，該院綜合被告行為觀察及臨床會談
    等檢察結果，認為：個案情緒調適能力及衝動控制能力較差
    ，目前仍有明顯精神症狀，如關係妄想、思考被知及被害妄
    想，其疾病呈現慢性化，因未有任何就醫，其認知功能與判
    斷能力已顯著下降，且犯案當時個案儘管意識清楚，但仍缺
    乏自我控制能力，使個案對事物之認知與判斷能力有所下降
    ，犯案當時應已達心神耗弱之情形，有卷附嘉義榮民醫院鑑
    定書可查，可見被告因精神障礙致辨識行為違法或依其辨識
    而行為之能力，雖未達不能辨識，然顯著減低，應依刑法第
    十九條第二項規定減輕其刑，並依例先加後減之。爰審酌被
    告國中肄業之智識程度，行竊之財物僅為耳機一副，財物價
    值非高，深夜竊取財物之手段，及矢口否認犯行，犯後態度
    不佳等一切情狀，量處如主文所示之刑，並諭知易科罰金之
    折算標準。至檢察官於起訴時雖具體求處有期徒刑十月，並
    請求宣告強制工作，惟按「刑事審判之量刑，在於實現刑罰
    權之分配的正義。故法院對有罪之被告科刑，應符合罪刑相
    當之原則，使罰當其罪，以契合人民之法律感情。此所以刑
    法第五十七條明定科刑時應審酌一切情狀，尤應注意該條所
    列各款事項，以為科刑輕重之標準。」，迭經最高法院九十
    三年度台上字第三九七三號、九十四年度台上字第二一三一
    號、九十四年度台上字第二二七五號等刑事判決在案，本院
    審酌刑法第五十七條各款所臚列情事，並考量被告犯罪情節
    、竊取財物價值非高及罹有精神疾病，認為科處如主文所示
    之刑即可達罰當其罪之目的，檢察官之求刑稍屬過重，另強
    制工作須諭知被告應執行之刑達一年以上，竊盜犯贓物犯保
    安處分條例第二條第四項定有明文，本件被告經本院酌以判
    處有期徒刑五月，並未達一年，已如前述，要無適用竊盜犯
    贓物犯保安處分條例相關規定諭知強制工作，附此敘明。
四、又被告具有刑法第十九條第二項所定精神障礙之原因，已如
    前述，而被告於臨床會談時，「呈現答非所問、偏離主題，
    且談話結構鬆散，有非邏輯性思考，就個案所犯竊盜一事，
    並無法交代清楚，且其自控能力不佳，對相關工作人員及陪
    同警員皆有敵意，衝動控制能力不佳，且在會談中有多次謾
    罵情形，但仍維持結構鬆散，答非所問之模式。可見其社會
    功能明顯下降，主因其妄想型精神分裂症所致，有因症狀再
    犯危害社會公共安全之虞，而需強制治療。」等情，亦有前
    開精神鑑定書、行政院國軍退除役官兵輔導委員會嘉義榮民
    醫院九十六年十一月八日嘉醫行字第0960007395號函文（見
    本院卷第六十七頁）說明在案。此外，被告前於九十四年間
    因竊盜案件，經臺灣雲林地方法院以九十四年度易字第四六
    七號判決判處有期徒刑四月，於該案審理時經送鑑定，亦認
    被告因罹患精神分裂致行為時精神耗弱（未施以監護處分）
    ，嗣被告又於九十五年八月間、九十六年七月間再為竊盜犯
    行，有卷附臺灣雲林地方法院九十五年度虎簡字第四０五號
    判決、臺灣臺南地方法院檢察署九十六年度營偵字第九九八
    號聲請簡易判決處刑書在卷可稽，佐以本件被告並無病識感
    ，於九十四年間經鑑定精神耗弱後，未為治療又行再犯，確
    實因其精神障礙致再為竊盜犯行，並因上開妄想型精神分裂
    症而自控、衝動控制均不佳，有危害公共安全之虞，是應依
    刑法第八十七條第二項、第三項宣告於刑之執行完畢或赦免
    後，令入相當處所，施以監護六月。另扣案之鑰匙一把，雖
    係被告所有，然尚無證據證明為被告供本件犯罪所用，自不
    予宣告沒收。
據上論斷，應依刑事訴訟法第二百九十九條第一項前段，刑法第
三百二十條第一項、第四十七條第一項、第十九條第二項、第四
十一條第一項前段、第八十七條第二項、第三項，刑法施行法第
一條之一第一項、第二項前段，判決如主文。
本案經檢察官蔡彥守到庭執行職務。
中　　華　　民　　國　　96　　年　　11　　月　　27　　日
                  刑事第一庭    法　官　黃琴媛
上列正本證明與原本無異。
如不服本判決，應於判決送達後十日內向本院提出上訴狀，上訴
書狀依法應敘述具體理由，如未敘述具體理由者，應於上訴期間
屆滿後二十日內補提理由書於本院（均應附繕本）。告訴人或被
害人如對於本判決不服者，應具備理由請求檢察官上訴，其上訴
期間之計算係以檢察官收受判決正本之日期為準。
中　　華　　民　　國　　96　　年　　11　　月　　27　　日
                            　　書記官　李彩娥
附錄本判決論罪之法條：
中華民國刑法第三百二十條第一項
（普通竊盜罪）
意圖為自己或第三人不法之所有，而竊取他人之動產者，為竊盜
罪，處五年以下有期徒刑、拘役或五百元以下罰金。
